臺灣台中地方法院民事判決　九十年度訴字第三四四號
　　原　　　告　丁○○
　　　　　　　　戊○○
　　　　　　　　丙○○
　　　　　　　　己○○
　　　　　　　（即陳庚龍）
　　法定代理人　甲○○
　　訴訟代理人　乙○○
　　　　　　　　庚○○
右當事人間請求清償債務事件，本院判決如左：
    主    文
被告應給付原告丁○○新台幣伍拾捌萬肆仟參佰陸拾參元、原告戊○○新台幣肆拾捌
萬玖仟陸佰肆拾捌元、原告丙○○新台幣壹拾玖萬伍仟伍佰柒拾柒元，原告己○○新
台幣參拾貳萬貳仟柒佰柒拾元，及均自民國九十年二月八日起至清償日止，按年息百
分之五計算之利息。
原告其餘之訴駁回。
訴訟費用由被告負擔五分之四，餘由原告負擔。
本判決第一項於原告丁○○以新台幣貳拾萬元、原告戊○○以新台幣壹拾柒萬元、原
告丙○○以新台幣柒萬元、原告己○○以新台幣壹拾壹萬元為被告供擔保後，分別得
假執行；但被告如於假執行程序實施前，分別以新台幣伍拾捌萬肆仟參佰陸拾參元為
原告丁○○、以新台幣肆拾捌萬玖仟陸佰肆拾捌元為原告戊○○、以新台幣壹拾玖萬
伍仟伍佰柒拾柒元為原告丙○○，以新台幣參拾貳萬貳仟柒佰柒拾元為原告己○○預
供擔保，得免為假執行。
原告其餘假執行之聲請均駁回。
    事    實
甲、原告方面：
一、聲明：
（一）被告應給付原告丁○○新台幣（下同）伍拾捌萬肆仟參佰陸拾參元正及自起訴
      狀繕本送達翌日（即九十年二月八日）起至清償日止按年息百分之五計算之利
      息。
（二）被告應給付原告戊○○陸拾柒萬捌仟柒佰捌拾肆元正及自起訴狀繕本送達翌日
      起至清償日止按年息百分之五計算之利息。
（三）被告應給付原告丙○○參拾玖萬參仟貳佰玖拾伍元正及自起訴狀繕本送達翌日
      起至清償日止按年息百分之五計算之利息。
（四）被告應給付原告己○○參拾柒萬陸仟零玖拾壹元正及自起訴狀繕本送達翌日起
      至清償日止按年息百分之五計算之利息。
（五）被告應給付原告陳志獻（即陳庚龍，於八十八年七月十二日改名為陳志獻）參
      拾萬元正及自起訴狀繕本送達翌日起至清償日止按年息百分之五計算之利息。
（六）陳明願供擔保，請宣告准予假執行。
二、陳述：
（一）按原告丁○○、陳志獻、戊○○、丙○○、己○○原分別受僱於被告公司台中
      站擔任司機乙職，原告等人現已離職。
（二）被告公司對於所僱用之人員，有頒布「統聯汽車客運股份有限公司工作規則」
      ，而該規則第二十條係規定：┌本公司員工之正常工作時間以每天不超過八小
      時（不含休息時間），及每週工作總時數不超過四十八小時為原則，但為因大
      眾交通需要起見，其工作之起訖時間，得視實際需要排定之。」、第二十二條
      係規定：「本公司因業務需要，得依勞動基準法第三十二條規定，延長工作時
      間。」，依此規定，原告受僱被告公司之每日工作時間為不超過八小時，超過
      者，自應依勞動基準法第二十四條之規定，發給加班費。
（三）查原告於受僱期間，因可歸責於被告公司之原因，被告公司排班由原告駕駛之
      班次，每日並不一致，致每日之工作時間有時超過八小時，有時不及八小時，
      被告公司為規避法定應發給之加班費，竟將工作時數平均計算（例如某一日之
      工作時數為六小時，而次日之工作時數為十小時，被告公司將該二日之工作時
      間加以平均，換算成每日工作八小時，致前開次日工作時數十小時部分並未發
      給加班費），而不給付加班費，被告公司為防止原告等員工提出請求，並片面
      發布所謂之命令，變相不發給法定加班費，並規定未達標準者，加班費依百分
      之五十計算。然查，被告公司所發布之該命令既未經原告等員工之同意，或依
      勞動基準法之規定報請主管機關備查，被告公司所發布之該命令自不得作為兩
      造勞動契約之一部份，尤有甚者，被告該用以逃避發給加班費之計算工作時數
      方式，經原告等人函請行政院勞工委員會釋示，行政院勞工委員會明白表示，
      前開勞動基準法第二十四條加班費之計算應以每日之實際工作時數計算，不得
      以多日之工作時數平均計算，從而，被告公司之前開工作時數之計算自屬違背
      勞動基準法之規定，就此未發給原告等之加班費，原告自得請求。
（四）又被告並未將原告受僱期間內之所有資料全部提出，就尚未提出之部分，原告
      茲暫以被告已提出資料所涵蓋之期間與原告受僱期問之比例，計算原告受僱期
      間全部得請求加班費之金額。如被告再不提出原告受僱期問之全部資料，依民
      事訴訟法第三百四十四條及第三百四十五條之規定，當應認定原告該等計算方
      式之主張為正當，敬請鑒核。
三、對被告抗辯所為之陳述：
（一）被告依司法院第十四期司法業務研究會之研究結論略以：「勞僱雙方所約定之
      月薪如不低於行政院發布之基本工資，則勞方不得再行請求」，主張本件被告
      所給付原告之薪資已超過行政院所發布之基本工資，原告不得再行提出本件請
      求云云，然查，被告所主張之該研究結論，係指符合勞動基準法所規定之基本
      勞動條件下（例如實際工作時間未超過約正常工作時間、資方有給予勞方法休
      假日、特別休假等）所給予之約定報酬，如資方因此依約定數額，而給予勞方
      之薪資，超過行政院所發布之基本工資者，勞方即不得再另行請求。反之，如
      勞方所實際工作之時間超過法定或約定工作時間、或資方並未依勞動基準法規
      定給予勞方法定休假日、特別休假或其他未符合勞動基準法所規定勞方之基本
      權益者，就該等加班費，勞方自可依法請求，資方不得以其所支付之薪資已超
      過行政院所發布之基本工資為由而拒絕給付，蓋如勞方所實際付出之勞力、時
      間，超過勞資雙方所約定之內容，就超過部分，勞方請求資方依法給付加班費
      ，係合法合理及正當，資方殊不得以其已給付約定之薪資而拒絕給付加班費部
      分之薪資，其理甚明。從而，被告公司引用前開研究結論，抗辯其無須再給付
      原告加班費云云，應無可採。
（二）本件原告等人分別有超過約定每日八小時工作時間而加班或於法定休假日未休
      假而仍加班工作之情形，被告公司就此自應給付加班費，就此，被告如辯稱其
      有給付原告加班費，被告自應就其給付加班費之事實負舉證責任。另被告辯稱
      其有勞動基準法所規定或優於該法之計算方式給付加班費，就此，被告公司自
      應就其實際支付原告之薪資中，何者為約定正常工作時間之薪資？何者為加班
      費？及其數額如何計算？等等內容加以舉證及說明，否則，自不得依被告該等
      空言主張，為其有利之判決而認定被告已依法給付加班費。
（三）再者，被告主張兩造就加班費及工資之計算方式，雙方已有合意，係屬不實，
      原告茲否認之。且依被告所列薪資總表之內容，原告或一般人皆無法依該薪資
      總表得知其計算方式為何？原告如何能與被告默示同意，合意以該薪資總表所
      謂之「計算方式」，作為加班費或薪資之計算依據？被告空言主張兩造就該計
      算方式已有默示合意云云，係屬不實。
（四）被告提出「職業別薪資調查報告影本乙份」主張原告所實際受領之薪資已超過
      同業之薪資云云，然縱使同為汽車駕駛，但各人之工作時問或其他勞動條件並
      不一致，於該勞動條件不一致之情況下，比較何者為高？何者較低？並無任何
      實益。而原告所提出之本件請求，係依勞動基準法及雙方之約定為請求，此為
      法定准許之權利，至於原告行駛該權利後所得之金額與同業較高或較低，此與
      本件請求是否合法？應無任何關聯，被告以其所支付薪資較同業為高云云，拒
      絕本件之給付，顯不可採。
四、證據：提出統聯汽車客運股份有限公司工作規則、統聯汽車客運股份有限公司函
    、行政院勞工委員會書函各一份、薪資總表二份（以上均為影本）為證。
乙、被告方面：
一、聲明：
（一）原告之訴及假執行之聲請均請駁回。
（二）如受不利益之判決，願供擔保請准宣告免為假執行。
二、陳述：
（一）再依司法院第十四期司法業務研究會之研究結論略以：「勞僱雙方所約定之月
      薪如不低於行政院發布之基本工資，則勞方不得再行請求。」被告所給付之各
      項經常性與非經常性之各項工資總額遠高於行政院所發布之基本工資，原告應
      不得再行請求。原告等於被告公司任職期間所領取之經常性與非經常性之各項
      每月工資遠高於行政院所頒布之基本工資，實無再行請求之理。
（二）被告對於所屬員工之薪資核算，皆採勞動基準法所規定或優於該法之計算方
      式，關於加班賣之計算亦復如此，被告計算加班工資乃以分鐘為單位，按駕駛
      員之日薪為四０六．五元，換算成小時所得為五○．八一元；分鐘所得為○．
      八五元，原告以每小時薪資為一百七十元正顯係誤認。復依被告公司之規定，
      工作時間超時在二小時以內者，加給三分之一逾時津貼，再超時二小時者，再
      加給三分之二之逾時津貼，實則統聯公司每週核計按月發放之逾時津貼（及一
      般所謂之加班工資）皆依法計算發放，並無短少。被告公司給付延長工時之方
      式有兩種，除由實際工時以日薪額計算合於勞基法所規定加給三分之一或三分
      之二之薪資外，另由總工時換算點數給予計算加班費，此由薪資表內由點數乘
      以每點五十元不等之數額即知（按有時司機或有未達超時標準者，故以較少之
      數額加給，惟其總額仍遠超過勞基法僵化規定之加給方法）。其關於假日出勤
      工資之計算，被告依勞動基準法對於應休假日皆給予一日工資，其中應休假而
      未休假之天數，除計算正常給予一日工資外，另再給予工資一倍之假日津貼，
      而無短缺。此優於勞基法之計算方式實為統聯公司依據國道客運業因配合大眾
      運輸而有超時之特殊性設計薪資給予方式，原告不察僅以薪資表分項分名任意
      指責自有末洽。
（三）另以被告公司依據客運業之特殊性設計薪資給予方式，駕駛員之薪資給予根據
      以往之經驗預慮開車距離、時問長短及行駛路線之不同而給予不同之延長工時
      工資，例假日出勤亦有加給給予之情形，此種計算方式優於勞基法之計算方式
      ，故統聯公司駕駛每月所得至少均有伍、陸萬元以上，比較其餘客運業已屬優
      渥，與一般行業相較所得亦屬高薪，而原告於任職期間對於被告每月給與之薪
      資表其中工資、加班費計算之基礎與方式均無異議，並按月領取薪資，雙方債
      務業經履行完畢，自不生積欠加班費之問題。退步言，縱認雙方債權債務尚有
      差額，惟經雙方合意簽領結清，亦應視為和解，而不得於事後再行追償。事實
      上原告所領之月薪遠高於基本工資，實無再行請求之理。
（四）另以原告等於任職被告公司之初皆曾簽立勞動契約，依該契約第一條規定：「
      統聯汽車客運股份有限公司因業務需要僱用○○○，待遇依本公司薪資給予辦
      法支給，並按年終考成，按年增加給與．．．」勞基法第二十一條第一項規定
      ：「工資由勞僱雙方議定之」。原告等於任職期間對於被告每月給予之薪資表
      ，其中工資、加班費等各項給與計算之基礎與方式均無異議，並按月領取薪資
      ，已有默示之意思表示互相一致，即應視為約定。原告於離職年餘後，突然推
      翻同意多年之計算方式，實有違誠信。且原告等於當初應徵被告公司駕駛員時
      所要求者，在於其駕駛路線之確定，每月所領得之總薪資約略多少，而被告公
      司必由業務部調管課於職訓時告知薪資計算方式及每月約略領得之薪資。被告
      公司駕駛每月所實領薪資比較其他長途客運業依工作時間所支給薪資已屬較高
      ，原告於離職後再行翻異實無理由。
三、證據：提出原告等八十七年五月三十一日路碼卡、原告等八十七年五月三十一日
    駛車憑單、職業別薪資調查報告、陳庚龍及丁○○之勞動契約書各一份（以上均
    為影本）為證。
    理    由
一、本件原告主張原告丁○○、戊○○、丙○○、己○○、陳志獻（即陳庚龍）原分
    別受僱於被告公司台中站擔任司機職務，而原告任職之時間分別如附表一所示，
    且原告於受僱期間係以每月薪資參萬參仟元，向勞工保險局投保，而被告計算原
    告加班費所依據之基準，乃以原告之日薪肆佰零陸點伍元即時薪伍拾點捌元為計
    算基準，為被告所不爭執，復有被告所提之勞動契約二份、薪資總表一份附卷可
    稽，堪信上開等情為真實。
二、原告另主張於受僱期間，因公司排班由原告駕駛之班次，每日並不一致，致每日
    之工作時間有時超過八小時，有時不及八小時，被告公司竟未依勞動基準法之規
    定發給加班費，而將工作時數平均計算拒不給付加班費，且被告所據以計算加班
    費之每小時工資，實屬過低等情。被告則以：被告公司屬於長途運輸業，應適用
    變形工時計算系爭加班費，本件原告於被告公司任職期間所領取之經常性與非經
    常性之各項每月工資遠高於行政院所頒布之基本工資，被告對於所屬員工加班費
    之計算，皆採勞動基準法所規定或優於該法之計算方法，而被告公司給付延長工
    時之方式有兩種，除由實際工時以日薪額肆佰零陸點伍元（即時薪伍拾點捌壹元
    ）計算按勞動基準法所規定加給三分之一或三分之二之薪資外，另由總工時換算
    點數給予計算加班費，其關於假日出勤工資之計算，被告依勞動基準法對於應休
    假日皆給予一日工資，其中應休假而未休假之天數，除計算正常給予一日工資外
    ，另再給予工資一倍之假日津貼，而無短缺，又原告於任職期間對於被告每月給
    與之薪資表其中工資、加班費計算之基礎與方式均無異議，並按月領取薪資，雙
    方債務業經履行完畢，自不生積欠加班費之問題。退步言，縱認雙方債權債務尚
    有差額，惟經雙方合意簽領結清，亦應視為和解，而不得於事後再行追償等情，
    資為置辯。是以，本件爭執之焦點厥為：（一）適用變形工時之事業單位，其加
    班費之計算是否不同於一般事業單位？（二）系爭加班費計算之基數，即勞動基
    準法第二十四條所稱之「平日每小時工資」之內涵為何？（三）以原告昔日領取
    被告所發工資是否即表徵默示同意以本俸作為計算加班費基礎，抑或得視為兩造
    已成立和解之情事？（四）原告各得請求之加班費數額為何？又被告針對原告任
    職期間每日之工作時間、表現等資料無法完全提供相關工資清冊以供審認，就此
    所生之不利益，應由何人承擔？
三、按勞工每日正常工作時間不得超過八小時，每週工作總時數不得超過四十八小時
    。又所謂變形工時，係將正常工作時間，由雇主經工會或勞工半數以上同意，得
    將其週內一日之正常工作時數，分配於其他工作日。其分配於其他工作日之時數
    ，每日不得超過二小時。每週工作總時數仍以四十八小時為度，勞基法第三十條
    第一項、第二項分別定有明文。再者依曆計算，以每日零時至二十四時為一日作
    一單位，凡工作時間超過當日二十四時者，即應認係跨越二曆日。依勞基法施行
    細則第十七條規定「勞基法第三十條所稱正常工作時間如跨越二曆日者，其工作
    時間應合併計算。」，故勞工每日工作逾法定最高時數時，就逾八小時部分，即
    應依勞基法第二十四條之規定給付「延長工作時間之工資」，有行政院勞工委員
    會書函一份附卷足稽，是以，被告縱依其事業性質有變形工時之適用，亦應按勞
    動基準法規及工作規則之約定，依原告每日工作超過八小時之工作時間發給加班
    費，先予敘明。
四、按勞工每日正常工作時間不得超過八小時，勞動基準法第三十條第一項定有明文
    。雇主延長勞工工作時間者，其延長工作時間之工資依：(一)延長工作時間在二
    小時以內者，按平日每小時工資額加給三分之一以上。(二)再延長工作時間在二
    小時以內者，按平日每小時工資額加給三分之二以上，同法第二十四條第一款、
    第二款定有明文。即審核加班費基數，應以上開勞動基準法規定之「平日每小時
    工資」為計算標準，不得拘泥於雇主所支付之各項給與名目。又所謂工資，係指
    勞工因工作而獲得之報酬：包括工資、薪金及按計時、計日、計月、計件以現金
    或實物等方式給付之獎金、津貼及其他任何名義之經常性給與均屬之，亦為同法
    第二條第三款所明定。次按勞動基準法第一條第二項規定，雇主與勞工所訂勞動
    條件，不得低於本法所定之最低標準，即勞動契約或工作規則，如違反強制或禁
    止規定，低於勞動基準法之規定，即屬無效。經查被告公司為經營旅客運送業務
    ，為勞動基準法第三條第六款所稱之「運輸、倉儲、通信」業，為勞動基準法適
    用之行業，復為原告所不爭執。次查依被告提出為原告不爭執之薪資表，其內容
    包括日薪、逾時津貼、功積獎金、趟次旅費、安全獎金、清潔獎金、載客獎金、
    夜宿津貼等項目，其中除趟次旅費、夜宿津貼係補貼受僱人額外開銷之外，均需
    要受僱人之工作方能獲得，尚難認非受僱人因工作所獲得之報酬，則被告以本俸
    為計算基準，顯低於勞動基準法所定之最低標準，即違反勞動基準法之強制規定
    ，應屬無效。
五、另以加班費之核發，係被告公司單方之給付行為，應依勞動基準法之規定予以支
    付，除有特別約定外，非得以原告未曾異議而受領部分給付，即謂有默示相互一
    致之約定，故無論原告曾否異議或是否明示或默示同意，均無礙於原告得依勞動
    基準法所定之最低標準主張權利。次查，被告公司自承被告公司之駕駛員工每月
    薪津至少均有伍、陸萬元以上，比較其餘客運業已屬優渥，又依被告所提出之行
    政院勞工委員會所公布八十九年七月之汽車客運業者之平均薪資肆萬伍仟柒佰參
    拾參元（即每小時壹佰玖拾點陸元），已較被告所稱薪津數額低，是原告所主張
    以平日每小時工資額壹佰玖拾點陸元為計算加班費之基準，應為可採。是以被告
    抗辯：兩造簽訂勞動契約時，原告自始即默示同意以本俸作為計算加班費基礎，
    且行之有年，原告均未異議，伊已依約履行，並未短付，亦經原告領收結清，應
    視為和解結案，且除本俸即基本工資外，其餘薪資內容均屬獎勵性給與，不得列
    入工資為計算之基準云云，即非可採。
六、民法第一百二十六條規定：「利息、紅利、租金、贍養費、退職金及其他一年或
    不及一年之定期給付債權，其各期給付請求權，因五年間不行使而消滅。」。查
    丁○○等五人得請求被告公司給付之加班費，依兩造之約定，應每個月發給一次
    ，此為兩造所不爭；而被告公司職員工有加班，即得請求發給加班費，是加班費
    屬經常性之給與，再者依其性質，係屬不及一年之定期給付債權，應有前開民法
    第一百二十六條短期時效之適用。本件原告均係於九十年一月十一日起訴請求被
    告公司給付加班費，此觀之起訴狀上所加蓋之本院收狀日期戳自明。又原告並未
    舉證證明其在此之前已向被告公司請求給付加班費，則原告五人自九十年一月十
    一日回溯逾五年以上期間之加班費請求權，即八十五年一月十一日以前之加班費
    請求權，應均已罹於時效，被告公司既已提出時效抗辯拒絕給付，自屬有理。
七、次按勞工之加班費係工資，又工資清冊應保存五年，為勞動基準法第二十三條第
    二項後段所明定。又按當事人就本件訴訟有關之事項所作之商業帳簿有提出之義
    務，倘當事人無正當理由不從提出文書之命者，法院得斟酌情形認他造關於該文
    書之主張或依該文書應證之事實為真實，民事訴訟法第三百四十四條第一項、第
    三百四十五條第一項，分別定有明文，申言之，隨社會經濟之發展，於訴訟中若
    呈現證據偏在之現象，致他造當事人舉證困難之情事發生，若一造當事人違反提
    出文書之義務者，法院得依自由心證認舉證人關於該文書之性質、內容為真實或
    認舉證人依該文書應證事實為真實，俾對違反文書提出義務者發揮制裁之實效。
    本件被告身為僱主，就相關工資清冊等資料乃立於證據優勢之地位，依前開勞動
    基準法之規定，對於勞工五年內之工資清冊負有保管之義務，復依民事訴訟法之
    規定，亦負有於訴訟過程中提出工資清冊之義務，惟被告並未提出原告於任職期
    間完整之工資清冊以供參核，已違反提出文書之義務，本院自得依自由心證，據
    被告所提之部分資料，分別審認原告所得請求之加班費金額。
八、再按勞工於延長工時之工作報酬，得依勞動基準法第二十四條各款請求加班費，
    另以勞工於例假、休假、特別休假日本無工作之義務，是以雇主經徵得勞工之同
    意於休假日工作者，工資應加倍發給，同法第三十九條定有明文，從而原告各得
    請求之加班費，茲分述如下：
１、原告丁○○部分：
    (1)任職期間：八十五年六月十一日起至八十七年六月十九日止。
    (2)據原告丁○○依被告所提出之駛車憑單，歸納出如附表編號二原告丁○○於任
      職期間內中十八個月之工作狀況資料，被告對此並無爭執，得知原告丁○○於
      此十八個月中延長工時為2686又35/36小時，應休假而未休假之天數為二十三
      天（加班費之時數計算為23×8×2＝368小時），原告丁○○於此十八個月中
      所得請求之加班費為伍拾捌萬貳仟貳佰柒拾捌元（計算公式：【2686又35/36
      ＋368】×190．6＝582278，元以下四捨五入）
    (3)復以，依前開資料得知原告丁○○於十八個月中平均每月工作二十點六天，每
      日平均之超長工時為9401/1332小時，應休假而未休假之每日平均加班時數為
      184/ 270小時，前開數字係歸納原告丁○○於十八個月之工作表現，應認足以
      表徵原告丁○○之工作常態，是以，針對被告所未提出原告丁○○於八十五年
      六月十一日起至同年八月止、八十六年一月起至四月止工資清冊之部分，其加
      班費之計算亦依前開平均數為基準，原告丁○○就此所得之加班費為：
      八十五年六月-貳萬零貳佰伍拾捌元（20．6×20/30×【9401/1332＋
        184/270 】×190．6＝20258，元以下四捨五入）
      八十五年七、八月、八十六年一月起至四月-壹拾捌萬貳仟參佰貳拾參元（
        20 ．6×6×【9401/1332＋184 /270】×190．6＝182323，元以下四捨五入
        ）
      合計貳拾萬貳仟伍佰捌拾壹元。
    (4)綜上，原告丁○○任職於被告公司期間所得請求之加班費總計為柒拾捌萬肆仟
      捌佰伍拾玖元，又被告公司另稱有按員工逾期之工時數計算逾時津貼予原告，
      原告就此亦無爭執，惟被告公司係以逾時之分鐘數乘以原告每分鐘之基本工資
      （０．８５元）加給０．３３或０．６７核計逾時津貼，以被告所提出原告丙○○於八十七年十月分之薪資總表紀錄觀之，被告公司僅發給原告丙○○逾時
      津貼壹佰玖拾貳點壹玖元，而依附表四所列原告丙○○於八十六年十月之工作
      狀況，延長工時18小時，應休假而未休假三天，被告公司所應給付之加班費應
      為壹萬貳仟伍佰捌拾元，是以，被告公司所發給之逾時津貼顯然甚微，復以，
      本件原告並未依原告原薪資總額（被告自承約伍、陸萬元）請求，而係主張依
      行政院勞工委員會之汽車客運業員工平均薪資肆萬伍仟柒佰參拾參元計算，故
      本院認雖被告公司有按月給付逾時津貼，以其金額過低，不予扣除。從而，原
      告丁○○僅主張被告應給付前開加班費中之伍拾捌萬肆仟參佰陸拾參元，自屬
      有據，應予准許。
２、原告戊○○部分：
    (1)任職期間：八十四年五月十一日起至八十八年四月十七日止。
    (2)前開任職期間中，原告所請求之加班費於八十四年五月十一日起至八十五年一
      月十一日止，因已罹於時效，被告亦為時效抗辯，不予列計，先予敘明。復據
      原告戊○○依被告所提出之駛車憑單，歸納出如附表編號三原告戊○○於任職
      期間內中十個月之工作狀況資料，被告對此並無爭執，得知原告戊○○於此十
      個月中延長工時為429又17/18小時，應休假而未休假之天數為二十六天（加班
      費之時數計算為26×8×2＝416小時），原告戊○○於此十個月中所得請求之
      加班費為壹拾陸萬壹仟貳佰參拾柒元（計算公式：【429又17/18＋416】×190
      ．6＝161237，元以下四捨五入）。
    (3)復以，依前開資料得知原告戊○○於十個月中平均每月工作二十五點八天，每
      日平均之超長工時為2431/1548小時，應休假而未休假之每日平均加班時數為
      104/75小時，前開數字係歸納原告戊○○於十個月之工作表現，應認足以表徵
      原告戊○○之工作常態，是以，針對被告所未提出原告戊○○於八十五年一月
      十二日起至八十六年二月、八十七年至八十八年四月十七日止工資清冊之部分
      ，其加班費之計算亦依前開平均數為基準，原告戊○○就此所得之加班費為：
      八十五年一月-玖仟貳佰壹拾元（25．8×19/30×【2431/1548＋104/75】×
        190．6＝9210，元以下四捨五入）
      八十五年二月至八十六年二月-壹拾捌萬玖仟零參拾捌元（25．8×13×【
        2431/1548＋104/75】×190．6＝189038，元以下四捨五入）
      八十七年整年度至八十八年三月-壹拾貳萬伍仟肆佰貳拾伍元（25．8×15×
        【2431/1548＋104/75】×190．6＝125425，元以下四捨五入）
      八十八年四月-肆仟柒佰參拾捌元（25．8×17/30×【2431/1548＋104/75】
        ×190．6＝4738，元以下四捨五入）合計參拾貳萬捌仟肆佰壹拾壹元。
    (4)綜上，原告戊○○任職於被告公司期間所得請求之加班費總計為肆拾捌萬玖仟
      陸佰肆拾捌元，又被告公司所發給之逾時津貼不予扣除，已如前述，從而，原
      告戊○○主張被告應給付前開加班費，自屬有據，逾此部分之請求，應無理由
      。
３、原告丙○○部分：
    (1)任職期間：八十三年四月二十日起至八十八年四月二十日止。
    (2)前開任職期間中，原告所請求之加班費於八十三年四月二十日起至八十五年一
      月十一日止，因已罹於時效，被告亦為時效抗辯，不予列計，先予敘明。復據
      原告丙○○依被告所提出之駛車憑單，歸納出如附表編號四原告丙○○於任職
      期間內中十個月之工作狀況資料，被告對此並無爭執，得知原告丙○○於此十
      個月中延長工時為273又7/12小時，應休假而未休假之天數為七天（加班費之
      時數計算為7×8×2＝112小時），原告丙○○於此十個月中所得請求之加班費
      為柒萬參仟肆佰玖拾貳元（計算公式：【273又7/12＋112】×190 ．6＝73492
      ，元以下四捨五入）。
    (3)復以，依前開資料得知原告丙○○於十個月中平均每月工作十五點九天，每日
      平均之超長工時為小時，應休假而未休假之每日平均加班時數為28/75小時，
      前開數字係歸納原告丙○○於十個月之工作表現，應認足以表徵原告丙○○之
      工作常態，是以，針對被告所未提出原告丙○○於八十五年一月十二日起至八
      十六年二月至八十七年起至八十八年四月二十日止工資清冊之部分，其加班費
      之計算亦依前開平均數為基準，原告丙○○就此所得之加班費為：
      八十五年一月-貳仟陸佰參拾玖元（15．9×19/30×【637/636＋28/75】×
        190．6＝2639，元以下四捨五入）
      八十五年二月至八十六年二月-伍萬肆仟壹佰陸拾柒元（15．9×13×【
        637/636＋28/75】×190．6＝54167，元以下四捨五入）
      八十七年至八十八年三月-陸萬貳仟伍佰零壹元（15．9×15×【637/636＋
        28/75】×190．6＝62501，元以下四捨五入）
      八十八年四月-貳仟柒佰柒拾捌元（15．9×20/30×【637/636＋28/75】×
        190．6＝2778，元以下四捨五入）
        合計壹拾貳萬貳仟零捌拾伍元。
    (4)綜上，原告丙○○任職於被告公司期間所得請求之加班費總計為壹拾玖萬伍仟
      伍佰柒拾柒元，又被告公司所發給之逾時津貼相當微少不予扣除，已如前述，
      從而，原告丙○○主張被告應給付前開加班費，自屬有據，逾此部分之請求，
      不應准許。
４、原告己○○部分：
  　(1)任職期間：八十五年五月十一日起至八十八年五月十二日止。
    (2)據原告己○○依被告所提出之駛車憑單，歸納出如附表編號五原告己○○於任
      職期間內中十個月之工作狀況資料，被告對此並無爭執，得知原告己○○於此
   　 十個月中延長工時為438又19/36小時，應休假而未休假之天數為十一天（加班
      費之時數計算為11×8×2＝176小時），原告己○○於此十個月中所得請求之
      加班費為壹拾壹萬柒仟壹佰貳拾玖元（計算公式：【438又19/36＋176】×190
      ．6＝117129，元以下四捨五入）。
    (3)復以，依前開資料得知原告己○○於十個月中平均每月工作十八點三天，每
      日平均之超長工時為小時，應休假而未休假之每日平均加班時數為44/75小時
      ，前開數字係歸納原告己○○於十個月之工作表現，應認足以表徵原告己○○
      之工作常態，是以，針對被告所未提出原告己○○於八十五年五月十一日起至
      八十六年二月止、八十七年一月起至八十八年五月十二月止工資清冊之部分，
      其加班費之計算應依前開平均數為基準，原告己○○就此所得之加班費為：
　    八十五年五月-伍仟貳佰伍拾玖元（18．3×20/30×【1387/828＋44/75】×
        190 ．6＝5259，元以下四捨五入）
      八十五年六月至八十六年二月-柒萬壹仟零壹元，（18．3×9×【1387/828
        ＋44/75】×190．6＝71001，元以下四捨五入）
      八十七年一月至八十八年四月-壹拾貳萬陸仟貳佰貳拾伍元（18．3×16×【
        1387/828 ＋44/75】×190．6＝126225，元以下四捨五入）
      八十八年五月-參仟壹佰伍拾陸元（18．3×12/30×【1387/828＋44/75】×
        190 ．6＝3156，元以下四捨五入）
      合計貳拾萬伍仟陸佰肆拾壹元。
    (4)綜上，原告己○○任職於被告公司期間所得請求之加班費總計為參拾貳萬貳仟
      柒佰柒拾元，又被告公司所發給之逾時津貼不予扣除，已如前述，從而，原告
      己○○主張被告應給付前開加班費，自屬有據，逾此部分之請求，應無理由。
  ５、針對原告陳志獻部分，僅有被告所提供之八十七年五月三十一日之駛車憑單為
      據，原告陳志獻主張援引其餘四名原告所請求加班費之平均數額計算，惟查：
      本院固得以原告五人均為被告公司之客運駕駛職員，其工作條件應大致相同之
      前提，依卷內所據資料審認屬於被告公司駕駛員工每月平均之工作日數，然針
      對每日之延長工時數，隨各員工之工作態度及表現而有不同，此觀之如附表所
      示編號二至五之列記中，各個原告之間的延長工時數已然迥異，甚而同一原告
      其各月分之延長工時數亦有差別，再者，依前開駛車憑證上記載原告陳志獻之
      總工時數為四一五分鐘即6又11/12小時，並無延長工時之情事，本院難以依現
      有之證據資料審酌原告陳志獻於任職被告公司期間是否確有延長工時，又其延
      長工時之平均數額為何等情事，從而，原告陳志獻主張被告應給付加班費參拾
      萬元正及利息部分，誠屬無據。
九、歸結上情，原告爰依勞動基準法及勞動契約之規約，請求被告應給付原告丁○○
    伍拾捌萬肆仟參佰陸拾參元，原告戊○○肆拾捌萬玖仟陸佰肆拾捌元，原告丙○○壹拾玖萬伍仟伍佰柒拾柒元，原告己○○參拾貳萬貳仟柒佰柒拾元，及均自起
    訴狀繕本送達之翌日即九十年二月八日起至清償日止，按年息百分之五計算之利
    息，為有理由，應予准許，逾此部分之請求，核屬無據，應予駁回。
十、本件原告勝訴部分，兩造均陳明願供擔保，分別聲請宣告假執行或免為假執行，
    本院經核均無不合，爰分別酌定相當擔保金額准許之，至原告敗訴部分，其假執
    行之聲請，已失所附麗，應予駁回。
十一、本件事證已臻明確，兩造其餘主張及舉證，與判決結果不生影響，不另論述，
      附此敘明。
十二、據上論結，本件原告之訴為一部有理由，一部無理由，依民事訴訟法第七十九
      條但書、第三百九十條第二項、第三百九十二條，判決如主文。
中　　　華　　　民　　　國　　九十一　　年　　　三　　　月　　　七　　　日
                                臺灣台中地方法院民事第五庭
                                    審判長法　官　張惠立
                                          法  官  王邁揚
　　　　　　　　　　　　　　　　　　　　　法　官　劉兆菊
右為正本係照原本作成
如對本判決上訴，須於判決送達後廿日內向本院提出上訴狀
中　　　華　　　民　　　國　　九十一　　年　　　三　　　月　　　十一　　　日
~B法院書記官
附表一：原告任職於被告公司之期間
┌──────┬─────────────────────────────┐
│   丁 ○ ○ │   八十五年六月十一日起至八十七年六月十九日止             │
├──────┼─────────────────────────────┤
│   陳 志 獻 │   八十二年三月一日起至八十八年五月二十日止               │
├──────┼─────────────────────────────┤
│   戊 ○ ○ │   八十四年五月十一日起至八十八年四月十七日止             │
├──────┼─────────────────────────────┤
│   丙 ○ ○ │   八十三年四月二十日起至八十八年四月二十日止             │
├──────┼─────────────────────────────┤
│   己 ○ ○ │   八十五年五月十一日起至八十八年五月十二日止             │
└──────┴─────────────────────────────┘
附表二：原告丁○○之工作狀況
┌─────────┬───────┬──────────┬────────┐
│ 年           月  │ 該月工作日數 │ 延長工時數（小時） │應休假而未休日數│
├─────────┼───────┼──────────┼────────┤
│  八十五年九月    │ 三十天　     │ 316又7/9           │五天            │
├─────────┼───────┼──────────┼────────┤
│  八十五年十月    │ 二十九天     │ 215又1/3           │五天            │
├─────────┼───────┼──────────┼────────┤
│  八十五年十一月  │ 二十八天     │ 112又2/3           │三天            │
├─────────┼───────┼──────────┼────────┤
│  八十五年十二月  │ 二十六天     │ 121又2/3           │一天            │
├─────────┼───────┼──────────┼────────┤
│  八十六年五月    │ 十六天       │ 176又8/9           │                │
├─────────┼───────┼──────────┼────────┤
│  八十六年六月    │ 二十八天     │ 290又11/18         │三天            │
├─────────┼───────┼──────────┼────────┤
│  八十六年七月    │ 十六天       │ 159又1/9           │                │
├─────────┼───────┼──────────┼────────┤
│  八十六年八月    │ 九天         │ 70又1/36           │                │
├─────────┼───────┼──────────┼────────┤
│  八十六年九月    │ 二十七天     │ 126又1/4           │一天            │
├─────────┼───────┼──────────┼────────┤
│  八十六年十月    │ 二十六天     │ 58又7/12           │一天            │
├─────────┼───────┼──────────┼────────┤
│  八十六年十一月  │ 二十五天     │ 126又1/2           │一天            │
├─────────┼───────┼──────────┼────────┤
│  八十六年十二月  │ 十五天       │ 122又1/6           │                │
├─────────┼───────┼──────────┼────────┤
│  八十七年一月    │ 三天         │ 35又1/2            │                │
├─────────┼───────┼──────────┼────────┤
│  八十七年二月    │ 十九天       │ 198又1/18          │                │
├─────────┼───────┼──────────┼────────┤
│  八十七年三月    │ 二十七天     │ 237又1/6           │二天            │
├─────────┼───────┼──────────┼────────┤
│  八十七年四月    │ 十六天       │ 163又1/6           │                │
├─────────┼───────┼──────────┼────────┤
│  八十七年五月    │ 二十七天　   │ 128又1/6           │一天            │
├─────────┼───────┼──────────┼────────┤
│  八十七年六月    │ 三天         │ 28又1/3            │                │
├─────────┼───────┼──────────┼────────┤
│  總        數    │ 三七○天     │ 2686又35/36        │二三天即184小時 │
│                  │              │                    │加班時數應計368 │
│                  │              │                    │小時            │
├─────────┼───────┼──────────┼────────┤
│  平        均    │370÷18＝20．6│2686又35/36除以370＝│每月平均184/9 小│
│                  │ 二十點六天   │ 9401/1332          │時，每日平均184/│
│                  │              │                    │270小時         │
└─────────┴───────┴──────────┴────────┘
附表三：原告張德生之工作狀況
┌─────────┬───────┬──────────┬────────┐
│ 年           月  │ 該月工作日數 │ 延長工時數（小時） │應休假而未休日數│
├─────────┼───────┼──────────┼────────┤
│  八十六年三月    │ 三十一天     │ 36又7/9  　        │六天            │
├─────────┼───────┼──────────┼────────┤
│  八十六年四月    │ 三十天       │ 57又3/3            │六天            │
├─────────┼───────┼──────────┼────────┤
│  八十六年五月    │ 二十八天     │ 16又2/3            │一天            │
├─────────┼───────┼──────────┼────────┤
│  八十六年六月    │ 三天         │ 29又8/9            │                │
├─────────┼───────┼──────────┼────────┤
│  八十六年七月    │ 二十九天     │ 43又1/6            │二天            │
├─────────┼───────┼──────────┼────────┤
│  八十六年八月    │ 二十九天     │ 44又17/18          │三天            │
├─────────┼───────┼──────────┼────────┤
│  八十六年九月    │ 二十七天     │ 58又13/18          │一天            │
├─────────┼───────┼──────────┼────────┤
│  八十六年十月    │ 二十七天     │ 21                 │三天            │
├─────────┼───────┼──────────┼────────┤
│  八十六年十一月  │ 二十七天     │ 23                 │三天            │
├─────────┼───────┼──────────┼────────┤
│  八十六年十二月  │ 二十七天     │ 20又15/54          │一天            │
├─────────┼───────┼──────────┼────────┤
│  總        數    │ 二五八天     │ 429又17/18         │二六天即208小時 │
│                  │              │                    │加班時數應416小 │
│                  │              │                    │時              │
├─────────┼───────┼──────────┼────────┤
│  平        均    │258÷10＝25．8│429又17/18除以258＝ │每月平均41．6   │
│                  │ 二五點八天   │  2431/1548         │時，每日平均104/│
│                  │              │                    │75小時          │
└─────────┴───────┴──────────┴────────┘
附表四：原告丙○○之工作狀況
┌─────────┬───────┬──────────┬────────┐
│ 年           月  │ 該月工作日數 │ 延長工時數（小時） │應休假而未休日數│
├─────────┼───────┼──────────┼────────┤
│  八十六年三月    │ 二十六天     │ 32　  　           │一天            │
├─────────┼───────┼──────────┼────────┤
│  八十六年四月    │ 五天         │ 38又1/3            │                │
├─────────┼───────┼──────────┼────────┤
│  八十六年五月    │ 七天         │ 54又13/18          │                │
├─────────┼───────┼──────────┼────────┤
│  八十六年六月    │ 五天         │ 54又2/3            │                │
├─────────┼───────┼──────────┼────────┤
│  八十六年七月    │ 五天         │ 31又15/18          │                │
├─────────┼───────┼──────────┼────────┤
│  八十六年八月    │ 二十七天     │ 8又1/3             │一天            │
├─────────┼───────┼──────────┼────────┤
│  八十六年九月    │ 五天         │ 21又1/9            │                │
├─────────┼───────┼──────────┼────────┤
│  八十六年十月    │ 二十七天     │ 18                 │三天            │
├─────────┼───────┼──────────┼────────┤
│  八十六年十一月  │ 二十五天     │ 4又29/36           │一天            │
├─────────┼───────┼──────────┼────────┤
│  八十六年十二月  │ 二十七天     │ 9又7/9             │一天            │
├─────────┼───────┼──────────┼────────┤
│  總        數    │ 一五九天     │ 273又7/12          │七天即56小時    │
│                  │              │                    │加班時數為112小 │
│                  │              │                    │時              │
├─────────┼───────┼──────────┼────────┤
│  平        均    │159÷10＝15．9│273又7/12除以159＝  │每月平均11．2小 │
│                  │ 一五點九天   │  637/636           │時，每日平均 28/│
│                  │              │                    │75小時          │
└─────────┴───────┴──────────┴────────┘
附表四：原告己○○之工作狀況
┌─────────┬───────┬──────────┬────────┐
│ 年           月  │ 該月工作日數 │ 延長工時數（小時） │應休假而未休日數│
├─────────┼───────┼──────────┼────────┤
│  八十六年三月    │ 四天         │ 34又5/6            │                │
├─────────┼───────┼──────────┼────────┤
│  八十六年四月    │ 二十六天     │ 21又7/9            │二天            │
├─────────┼───────┼──────────┼────────┤
│  八十六年五月    │ 二十八天     │ 44又11/12          │二天            │
├─────────┼───────┼──────────┼────────┤
│  八十六年六月    │ 二十六天     │ 57又7/18           │一天            │
├─────────┼───────┼──────────┼────────┤
│  八十六年七月    │ 四天         │ 39又1/6            │                │
├─────────┼───────┼──────────┼────────┤
│  八十六年八月    │ 八天         │ 82又1/2            │                │
├─────────┼───────┼──────────┼────────┤
│  八十六年九月    │ 二十七天     │ 36又5/9            │一天            │
├─────────┼───────┼──────────┼────────┤
│  八十六年十月    │ 二十七天     │ 35又11/18          │三天            │
├─────────┼───────┼──────────┼────────┤
│  八十六年十一月  │ 二十六天     │ 34又1/9            │二天            │
├─────────┼───────┼──────────┼────────┤
│  八十六年十二月  │ 七天         │ 51又2/3            │                │
├─────────┼───────┼──────────┼────────┤
│  總        數    │ 一八三天     │ 438又19/36         │十一天即88小時  │
│                  │              │                    │加班時數為176小 │
│                  │              │                    │時              │
├─────────┼───────┼──────────┼────────┤
│  平        均    │183÷10＝18．3│438又19/36除以183＝ │每月平均17．6 小│
│                  │ 一八點三天   │1387/828            │時，每日平均 44/│
│                  │              │                    │75小時          │
└─────────┴───────┴──────────┴────────┘
